【裁判字號】    89,台上,4602
【裁判日期】    890803
【裁判案由】    違反毒品危害防制條例
【裁判全文】
最高法院刑事判決                              八十九年度台上字第四六○二號
    上  訴  人  甲○○
右上訴人因違反毒品危害防制條例案件，不服台灣高等法院中華民國八十九年五月十
八日第二審判決（八十九年度上訴字第二四一號，起訴案號：台灣台北地方法院檢察
署八十八年度偵字第四九一○號），提起上訴，本院判決如左：
    主  文
原判決撤銷，發回台灣高等法院。
    理  由
本件原判決認定上訴人甲○○基於意圖營利之概括犯意，於民國八十八年二月十一日
十六時許，在台北市青年公園旁，以高於販入之價格，新台幣（下同）二千元之價格
販賣第二級毒品安非他命二包（合計重約一公克；一包毛重○點四公克，一包毛重○
點七公克）予康明吉（由檢察官另案處理），康明吉再轉讓其中一包（毛重約○點七
公克）予其友人張文誠（由檢察官另案處理）施用。嗣康明吉、張文誠於同日十七時
五十分許，前往台北縣板橋市○○路○段一八二巷三弄七號尋訪友人吳昌桂（由檢察
官另案處理），為警查獲，張文誠向警員供出來源，由警方利用張文誠欲向上訴人購
買安非他命而引誘上訴人出面，於同日二十二時四十五分許，在台北市○○街ＯＫ便
利商店前，當場為埋伏之警員查獲而未得逞，並扣得上訴人所有拋出於地上，欲販賣
之第二級毒品安非他命一包（淨重十六點五三公克，包裝重○點八九公克）等情。因
而撤銷第一審判決，仍論處上訴人連續販賣第二級毒品（累犯）罪刑，固非無見。惟
查(一)共同被告不利於己之陳述，雖得採為其他共同被告犯罪之證據，惟此項不利之陳
述，須無瑕疵可指，且就其他方面調查，又與事實相符者，始得採為其他共同被告犯
罪事實之認定。若不為調查，而專憑此項供述，即為其他共同被告犯罪事實之認定，
顯與刑事訴訟法第一百五十六條第二項之規定有違。況犯毒品危害防制條例第四條第
二項、第十條第二項之罪，供出毒品來源因而破獲者，得減輕其刑，為該條例第十七
條所明定。則施用或販賣毒品之人，如供出毒品之來源因而破獲者，既得邀減輕其刑
之寬典，為擔保其所為不利於其他共同被告陳述之真實性，尤應有足以令人確信其陳
述為真實之補強證據，始能據以為論罪之依據。本件上訴人堅決否認有販賣第二級毒
品之犯行，原判決則依憑共同被告康明吉、張文誠之供述，而認定上訴人有前揭犯行
。經查張文誠於警局固供稱「康明吉是於八十八年二月十一日下午約十六、七時許以
電話00000000號與綽號『阿吉』男子聯絡後，我再與康明吉搭乘車前往台北
市萬華區青年公園一帶，詳細地址我不清楚，我再與康明吉一同向綽號『阿吉』以貳
仟元價格購買安非他命壹包毛重○點七公克」（見偵查卷第十頁），然與康明吉於警
局所供「當時是綽號『小惠』女子向我要安非他命吸食，所以我先向甲○○購買壹公
克安非他命貳仟元，於台北市青年公園旁，約為今（八十八年二月十一）日十六時許
購買，只向他購買這次而已」（見同上卷第十四頁背面），已有不同。且張文誠於偵
查中改稱「我沒向他（指上訴人）買，我是拿二千元託康明吉幫我買，是八十八年二
月十一日下午四、五點左右，我們一同到甲○○住的附近青年公園的一個巷口，我有
看到甲○○拿安非他命給康明吉兩包，後來康明吉給我一包，又把二千元還給我，我
沒看到也不知康明吉拿多少錢給甲○○，他說要我工作認真點，這包算送我，我幫他
做清潔工作的，他是開清潔公司的」（見同上卷第四十二頁背面）。張文誠前後供述
不一，且與康明吉所供不相一致，已非無瑕疵。究竟彼等所供是否屬實，尚待切實調
查，細心勾稽。原審遽以張文誠、康明吉之供述，採為上訴人有本件犯行之證據，殊
嫌速斷。(二)有罪之判決書，應記載認定犯罪事實所憑之證據及其認定之理由，刑事訴
訟法第三百十條第一款定有明文，而認定事實所憑之證據，須確實存在，就該卷宗內
不難考見者，始克當之，倘判決書內所記載之證據，與卷內筆錄或證物之內容不相適
合，則其判決之根據，實際上並不存在，自屬採證違法。原判決理由記載，證人張文
誠於第一審已證稱「八十八年二月十一日十七時五十分在台北縣板橋市○○路○段一
八二巷三弄七號前查獲康明吉為警查獲安非他命一包（毛重○點四公克）為康明吉購
入後自己留用之物，並於同日隨即在同上址九樓查獲張文誠有安非他命一包（毛重○
點七公克）為康明吉交付張文誠之物」等情（見原判決理由一第一點）。然稽之卷內
資料，證人張文誠經第一審拘提未到（見第一審卷第六十三頁），原判決所記載之證
據，與卷內資料不相適合，則其判決之根據，實際上並不存在，自屬採證違法。以上
或係上訴意旨所指摘，或為本院得依職權調查之事項，應認原判決有撤銷發回更審之
原因。
據上論結，應依刑事訴訟法第三百九十七條、第四百零一條，判決如主文。
中      華      民      國    八十九    年      八      月      三      日
                              最高法院刑事第三庭
                                  審判長法官  陳  錫  奎
                                        法官  洪  清  江
                                        法官  吳  昆  仁
                                        法官  李  伯  道
                                        法官  陳  世  雄
      右正本證明與原本無異
                                              書  記  官
中      華      民      國    八十九    年      八      月      九      日


司法院資訊處製作；財團法人民間司法改革基金會備份。
